臺灣高等法院刑事判決　　　　　　　　　　　　　九十三年度上訴字第一四七四號
　　上　訴　人
　　即　被　告　乙○○
　　選任辯護人　吳俊儀律師
右上訴人因殺人未遂等案件，不服臺灣臺北地方法院九十三年度訴字第一八七號，中
華民國九十三年四月二十七日第一審判決（起訴案號：臺灣臺北地方法院檢察署九十
三年度偵字第五七九號、第一０六七號），提起上訴，本院判決如左：
    主  文
原判決撤銷。
乙○○殺人未遂，處有期徒刑玖年。
    事  實
一、乙○○原於臺北市○○路○段七號「上海鄉村餐廳」擔任雜工，於民國（下同）
    九十二年九月十九日夜間十一時許，在「上海鄉村餐廳」一樓大廳內，因酒後失
    態，對於返回店內尋找遺留物品之顧客不敬，為該餐廳廚師楊文峰勸阻不聽，雙
    方發生言語爭執進而互毆，經在場同事鄭允成、翁振義、劉書豪、許植鈞、李則
    葦等人將二人架開後，乙○○因於互毆時受傷（楊文峰涉嫌傷害部分，未據乙○
    ○提出告訴），心生激憤，竟基於殺人之犯意，至大廳旁出菜口抽屜內取出「上
    海鄉村餐廳」所有供削菜使用之尖刀一把，右手持握該把尖刀，以「上海鄉村餐
    廳」所有之紅色布巾（原審誤載為毛巾）一條，加以綁纏固定，並基於概括犯意
    ，連續對於先後在旁出手勸阻之同事鄭允成及翁振義出言恐嚇「不要過來，過來
    連你一起殺」，及「不要囉唆，再囉唆連你都殺」等語，致使鄭允成及翁振義心
    生畏懼，而未再繼續阻擋乙○○之後，乙○○持刀衝向楊文峰，朝楊文峰之左胸
    處正面猛刺一刀，致楊文峰之左心室遭到穿刺，當場大量出血，經同事劉書豪、
    許植鈞等人緊急送往國立臺灣大學醫學院附設醫院（以下簡稱臺大醫院）施以緊
    急左心室修補手術及開腔止血手術，始未發生死亡之結果，然因缺氧性腦病變，
    導致呈植物人狀態。
二、案經臺北市政府警察局中正第一分局報請及台灣台北地方法院檢察署檢察官指定
    告訴人甲○○（楊文峰之胞兄）訴由台灣台北地方法院檢察署檢察官偵查起訴。
    理  由
一、訊據上訴人即被告乙○○矢口否認有何殺人未遂或恐嚇之犯行，辯稱：當天我和
    楊文峰發生爭執之後，留在「上海鄉村餐廳」大廳旁邊的桌子睡覺，鄭允成副總
    一直責罵我，我站起來，鄭允成、劉書豪、許植鈞、楊文峰四人就一起出手打我
    ，我被打昏了，鄭允成幫我急救，我才起來，他們又繼續打我，我打算逃跑，但
    是鐵門已經拉下，我就跑去大廳旁邊，從出菜口旁邊的抽屜取出一把刀子自衛，
    我沒有說任何恐嚇他人的話，當時我拿著刀，他們三、四人衝過來，楊文峰就被
    刺中，我沒有殺人的意思云云（見偵字第一０六七號卷第五三頁、偵字第二七八
    二號卷第四頁、偵字第五七九號卷第十三頁、原審卷第十四至二二頁，本院卷第
    三四、五六、五七頁）。惟查：
(一)被告於右揭時、地，除與被害人楊文峰互毆之外，並無任何他人出手毆打被告，
    被告與被害人楊文峰為其他同事架開後，旋走向大廳旁出菜口抽屜，取出供削菜
    使用之尖刀一把，右手持握該把尖刀，以布巾一條綁纏固定，並先後對於在旁出
    手勸阻之被害人鄭允成及翁振義出言恐嚇「不要過來，過來連你一起殺」及「不
    要囉唆，再囉唆連你都殺」等語，嗣被害人鄭允成及翁振義讓開之後，即持刀衝
    向被害人楊文峰，朝被害人楊文峰之左胸處正面猛刺一刀等情，業據在場之「上
    海鄉村餐廳」員工即被害人鄭允成（原審卷第七六至七九頁）、翁振義（見偵字
    第一０六七號卷第五九頁反面、偵字第五七九號卷第十二頁、原審卷第八二至八
    六頁）及案外人劉書豪（見偵字第一０六七號卷第二頁反面、偵字第五七九號卷
    第十二頁、原審卷第八七至九十頁）、許植鈞（見偵字第一０六七號卷第四頁反
    面、原審卷第九六頁）、李則葦（見偵字第一０六七號卷第五七頁反面、原審卷
    第一０一頁）、許永木（見偵字第一０六七號卷第五五頁反面、原審卷第一０四
    頁）等人於警訊、偵查、原審到庭證述綦詳，揆以上開證人與被告及被害人楊文
    峰均為同事關係，當無甘冒偽證罪之刑事囹圄風險，一致偏袒被害人楊文峰，而
    構詞誣陷被告之可能，此外，並有台北市政府警察局中正第一分局現場勘查報告
    附卷可稽（見偵字第一０六七號卷第九至三九頁），渠等之證詞當屬可信。雖被
    告辯稱係遭證人等圍毆，伊出於自衛始刺傷被害人，伊頭部及身上有多處傷痕累
    累，而被害人除該刺刀傷外，並無其他任何外傷，可見伊確係遭圍毆自衛無疑，
    並提出驗傷診斷書以實其說（見本院卷第四五頁）。然查，證人等均未供述有圍
    毆之情事，被告事後復無對被害人或證人等提出傷害告訴，亦無其他證據證明被
    告所受傷害係由被害人或證人等圍毆所致，故被告前開所述尚難採為有利於被告
    之證據。
(二)再衡諸被害人楊文峰之「傷口位於前胸左側，面積約二點五公分，未發現其他明
    顯外傷；因其傷口深及心臟，致左心室有穿刺傷、大量出血及心包膜填塞。到院
    時已無脈博及血壓，且無意識，僅心電圖尚有電氣活動，推測係因缺氧性腦病變
    導致呈植物人狀態」等情，有臺大醫院診斷證明書（見偵字第一０六七號卷第六
    十頁），臺大醫院九十三年三月二十三日校醫附秘字第九三００二０二七六二號
    函一件（見原審卷第五七頁），及臺大醫院病歷一本（原審卷外放證物袋）等在
    卷足稽，堪認該把尖刀刺入被害人胸部之力道甚強，顯非被害人衝向被告而不慎
    接觸其手持尖刀所得造成。是被告空言辯稱並未出言恐嚇，係基於自衛持刀，被
    害人楊文峰自行衝向尖刀成傷云云，自屬卸責之詞，不足採信。被告確有前開以
    加害生命之事恐嚇被害人鄭允成、翁振義，及持刀刺入被害人楊文峰前胸左側致
    悖還人呈植物人等行為，應堪認定。
(三)第查，被害人鄭允成、翁振義原以言語、動作勸阻被告持刀攻擊被害人楊文峰，
    然因被告以上揭言詞出言恐嚇，即不敢繼續阻止被告，被告即持刀衝向乙○○猛
    刺一刀等情，業據被害人鄭允成（原審卷第七六頁）及翁振義證述明確（原審卷
    第八二、八三頁），衡以被告當時手持尖刀，心態憤怒，其以加害生命之事出言
    恐嚇他人，客觀上本足以使人產生畏懼之感覺，是被害人鄭允成及翁振義業因被
    告前揭恐嚇言詞，導致安全感受到威脅之事實，自堪認定。
(四)復查，被告於持刀攻擊被害人楊文峰之前，尚有以紅色布巾纏綁尖刀，幫助固定
    兇器之行為（原審卷第七六、九十頁），前業敘明；衡之心臟本係維持人類生命
    最為重要之臟器，參諸被告以尖刀攻擊被害人楊文峰之手段，係以穿刺之方式，
    朝被害人楊文峰前胸左側內有心臟之位置刺擊，且力道強大至尖刀穿刺之深度達
    到心臟，造成左心室穿刺傷之程度等情，被告對於其行為可能造成被害人楊文峰
    死亡之結果，當係有所預見，被告明知而仍故意為之，顯係基於殺人之犯意，而
    持尖刀攻擊被害人楊文峰之事實，亦堪認定，所辯渠無殺人之故意云云，自係飾
    卸之詞，洵無足採。此外，被告上開犯行，並有尖刀一把扣案，及現場照片五十
    四張（見偵字第一０六七號卷第十三至三九頁）、內政部警政署刑事警察局鑑驗
    書一件等附卷可稽（原審卷第三十至三三頁），事證明確，被告犯行堪以認定。
二、核被告乙○○所為，係犯刑法第二百七十一條第二項、第一項之殺人未遂罪及同
    法第三百零五條之恐嚇危害安全罪。被告上開二次恐嚇犯行，時間緊接，方法相
    同，觸犯構成要件同一之罪名，顯係基於概括犯意為之，屬連續犯，應依刑法第
    五十六條之規定論以一罪，並加重其刑。被告前揭恐嚇被害人鄭允成之犯行，雖
    未據檢察官起訴，然與其經起訴恐嚇被害人翁振義之犯行間，有連續犯之裁判上
    一罪關係，本院自應併予審究。又被告所為殺人未遂與恐嚇危害安全二罪間，有
    方法結果之牽連關係，為牽連犯，應依刑法第五十五條之規定論以較重之殺人未
    遂罪處斷。被告已著手於殺人犯罪之實行，而未發生被害人楊文峰死亡之結果，
    屬未遂犯，爰依刑法第二十六條前段之規定，減輕其刑。又按，自首係以對於未
    發覺之罪投案而受裁判為要件，如案已發覺，則被告縱有投案陳述自己犯罪之事
    實，亦祇可謂為自白，不能認為自首（二十六年上字四八四號判例參照）。本件
    被告雖稱其係主動至警局報到（見原審卷第二一頁，本院卷第六二頁），然被告
    係於警察獲報知悉犯罪並至醫院後，被告始自行前往派出所報到等情，亦據被告
    供承明確（見原審卷第二十至二一頁，本院卷第六二頁），揆之前揭說明，即與
    自首之要件有間，尚難依刑法第六十二條自首之例，減輕其刑。
三、原判決論處被告罪刑，固非無見。惟查，被告恐嚇危害鄭允成及翁正義安全之犯
    行，係為防止鄭允成及翁正義阻擋，以達其刺殺被害人楊文峰之目的，兩者間有
    方法結果之牽連關係，為牽連犯，顯非犯意各別而予分論並罰，原審認被告所犯
    殺人未遂罪與恐嚇危害安全罪，係數罪應予併罰，此部份認事用法顯有違誤，被
    告提起上訴指摘原判決不當，雖無理由，惟原判決既有可議，即屬無可維持，應
    由本院將原判決予以撤銷改判。爰審酌被告與被害人楊文峰原係同事關係，僅因
    細故爭執，即萌殺人之心，犯罪之動機、目的不值原諒，其以尖刀朝被害人楊文
    峰心臟位置刺擊，手段冷酷，被害人楊文峰年僅二十五歲，雖未因此死亡，然因
    大量失血，因缺氧性腦病變，導致呈植物人狀態，嗣今四肢雖已可移動，但仍神
    智不清，無法控制本身之行動（業據告訴人甲○○指陳明確，並有臺大醫院函文
    可稽），犯罪所生損害嚴重，被告迄未賠償被害人分文，犯罪後態度不佳，及被
    告之品行、智識程度、所生危害等一切情狀，量處如主文所示之刑，以資懲儆。
    被告行兇使用之尖刀一把，乃「上海鄉村餐廳」所有，而非被告所有之物，爰不
    另為沒收之諭知，附此敘明。
據上論斷，應依刑事訴訟法第三百六十九條第一項前段、第三百六十四條、第二百九
十九條第一項前段，刑法第二百七十一條第二項、第一項、第三百零五條、第二十六
條前段、第五十六條、第五十五條後段，罰金罰鍰提高標準條例第一條前段，判決如
主文。
本案經檢察官周志榮到庭執行職務。
中　　　華　　　民　　　國　　九十三　　年　　　八　　　月　　 十二 　　日
                              臺灣高等法院刑事第九庭
                                    審判長法　官  李  文  成
                                          法　官  林  明  俊
                                          法　官  官  有  明
右正本證明與原本無異。
如不服本判決應於收受送達後十日內向本院提出上訴書狀，其未敘述上訴之理由者並
得於提起上訴後十日內向本院補提理由書（均須按他造當事人之人數附繕本）。
                                          書記官  林  蓓  瑜
中　　　華　　　民　　　國　　九十三　　年　　　八　　　月　　 十六 　　日
附錄：本案論罪科刑法條全文
刑法第二百七十一條
殺人者，處死刑、無期徒刑或十年以上有期徒刑。
前項之未遂犯罰之。
預備犯第一項之罪者，處二年以下有期徒刑。
刑法第三百零五條
以加害生命、身體、自由、名譽、財產之事，恐嚇他人致生危害於安全者，處二年以
下有期徒刑、拘役或三百元以下罰金。
